臺灣臺中地方法院刑事判決　　　　　　 99年度交易字第896號
公　訴　人　臺灣臺中地方法院檢察署檢察官
被　　　告　林志營
上列被告因過失傷害案件，經檢察官提起公訴（99年度調偵字第
416號），本院判決如下：
    主    文
林志營犯過失傷害致人重傷罪，處有期徒刑月，如易科罰金，
以新臺幣壹仟元折算壹日。
    犯罪事實
一、林志營於民國99年1月13日22時38分許，駕駛車牌號碼W8-01
    83號自用小客車，沿臺中市○○區○○街由南往北方向行駛
    ，行經西屯區○○街與忠義街之無號誌之交岔路口時，原應
    注意行至無號誌之交岔路口，應減速慢行，作隨時停車之準
    備，且應注意車前狀況，並隨時採取必要之安全措施，而當
    時天候為晴，光線為夜間有照明，視距良好，路面乾燥、無
    缺陷，亦無障礙物，並無不能注意之情形，竟疏未減速慢行
    ，且未注意車前狀況，即貿然以時速約20至30公里之速度進
    入上開路口，適同一時、地，有謝銘仁酒醉騎乘車牌號碼XS
    2-586號重型機車，沿西屯區○○街由西往東方向行駛至上
    開路口，亦應注意行至無號誌之交岔路口，左方車應暫停讓
    右方車先行，而當時亦無不能注意之情形，竟疏未暫停讓右
    方車先行，即貿然通過該路口，致林志營所駕駛車輛之左側
    車身與謝銘仁所騎乘機車之前車頭發生碰撞，謝銘仁因而人
    、車倒地，受有頭部外傷合併腦出血及頭骨骨折、顏面骨粉
    碎性骨折、雙側肺挫傷、左側鎖骨及肩胛骨骨折、右膝撕裂
    傷等傷害，經住院開刀治療後，呈現植物人狀態，而受有重
    大難治之傷害。林志營於於駕車肇事犯罪後，尚未經有偵查
    權限之公務員發覺前，主動向據報前往處理之警員表明為肇
    事人，自首而接受裁判。
二、案經臺灣臺中地方法院檢察署檢察官指定謝銘仁之母林美麗
    代行告訴後，由臺灣臺中地方法院檢察署檢察官偵查起訴。
    理    由
一、證據能力之說明：
    按現行刑事訴訟法為保障被告之反對詰問權，排除具有虛偽
    危險性之傳聞證據，以求實體真實之發現，於該法第159條
    第1項明定被告以外之人於審判外之言詞或書面陳述，除法
    律有規定者外，不得作為證據。而刑事訴訟法第159條之1至
    159條之4有傳聞法則之例外規定，且被告以外之人於審判外
    之陳述，雖不符前4條之規定，而經當事人於審判程序同意
    作為證據，法院審酌該言詞陳述或書面陳述作成時之情況，
    認為適當者，亦得為證據；當事人、代理人或辯護人於法院
    調查證據時，知有第159條第1項不得為證據之情形，而未於
    言詞辯論終結前聲明異議者，視為有前項之同意，刑事訴訟
    法第159條之5定有明文。本件關於以下論及之代行告訴人林
    美麗於警詢中之指訴、警員吳宜霖之職務報告，均屬被告以
    外之人於審判外之書面陳述，而檢察官、被告並未就上開陳
    述有所爭執，且迄於言詞辯論終結前，均未主張有刑事訴訟
    法第159條第1項不得為證據之情形，是應認已同意作為證據
    ，且經本院審酌後，認無不適當之情形，應認具有證據能力
    ，合先敘明。
二、認定犯罪事實所憑之證據及理由﹕
    訊據被告林志營於本院審理時固坦承於上開時、地，駕駛自
    小客車，與被害人謝銘仁所騎乘之重型機車發生碰撞，並致
    被害人謝銘仁受傷之事實，惟否認有何過失傷害致人重傷犯
    行，辯稱：當時有三部違規車輛停在案發現場，其中一部車
    子擋住伊視線；車禍發生前，伊已經減速，已盡注意義務，
    但仍無法避免事故之發生，因為被害人是從左後方突然衝過
    來，伊來不及反應；又於被害人在中國醫藥學院治療期間，
    告訴人林美麗曾告訴伊，因為中國醫藥學院在過年期間醫護
    人力不足，照顧疏失，導致被害人之昏迷指數從六分惡化成
    三分，所以被害人成為植物人之重傷害結果，應是醫院之疏
    失所致，與本件車禍事故沒有因果關係云云。經查：
  (一)被告林志營於前揭時、地，駕駛車牌號碼W8-0183 號自小客
    車，與被害人謝銘仁酒醉所騎乘車號XS2-586 號之重型機車
    發生碰撞，被害人謝銘仁因而人車倒地，受有頭部外傷合併
    腦出血及頭骨骨折、顏面骨粉碎性骨折、雙側肺挫傷、左側
    鎖骨及肩胛骨骨折、右膝撕裂傷等傷害，經住院開刀治療後
    ，呈現植物人狀態等事實，有代行告訴人林美麗於警詢之指
    述、警員職務報告書1份、道路交通事故現場圖1紙、道路交
    通事故調查報告表(一)、(二)各1份、中國醫藥學院附設醫院診
    斷證明書2份、嘉義長庚紀念醫院診斷證明書1份、道路交通
    事故照片正本23張、影本29張、被告提出之現場照片10 張
    等在卷可稽。
  (二)被告就事故之發生具有過失﹕
    1.按汽車行經無號誌之交岔路口，應減速慢行，作隨時停車
      之準備；又汽車行駛時，駕駛人應注意車前狀況，並隨時
      採取必要之安全措施，道路交通安全規則第93條第1項第2
      款、第94條第3項分別定有明文。上開道路交通安全規則
      第94條第3項所稱之「注意車前狀況」，是指駕駛人就其
      注意力所及之狀況下，對於車前已存在或可能存在的事物
      應予注意，以便採取適當之反應措施而言。是駕駛人注意
      車前狀況，應建立在行車當時的時間、空間之一切狀況下
      做綜合判斷。又我國交通相關法規訂立各種優先通行之標
      準（例如直行車優先於轉彎車、右轉車優先於左轉車及行
      人穿越道上行人優先於車輛、機車不得駛入禁行車道等）
      ，立法目的乃係針對日常生活中不同種類與行駛方向之車
      輛及行人均須廣泛、普遍地使用道路之情形為規範，期能
      共同依循上開優先通行標準，俾以達到安全且順暢行車之
      目的。然交通安全規則中除有關路權之各項具體規範外，
      尚有明定駕駛人必須遵守注意車前狀況或兩車併行距離等
      相關概括規定之必要，且所謂車前狀況亦非僅以駕駛人所
      遵行之車道為限，尚須擴及視線所及之可能範圍，藉此賦
      予駕駛人在享有路權之同時，仍應確實注意周遭突發情事
      與他人行車狀況之義務，促使各類用路人均能妥適採取避
      免或降低交通往來風險之舉措。如謂享有路權即可率行主
      張卸免一切肇事責任，自與上述交通安全規則之法律本意
      有悖。
    2.依卷附之道路交通事故現場圖、道路交通事故調查報告表
      (一)，及事故現場照片所示，本件車禍發生地點係臺中市○
      ○區○○街與忠義街無號誌交岔路口，且當時天候晴，夜
      間有照明，視距良好，路面乾燥、無缺陷，亦無障礙物，
      則被告駕車行駛至上開交岔路口，本應注意減速慢行，作
      隨時停車之準備，並隨時採取必要之安全措施。又被告曾
      供承其於未發生碰撞前有看到對方機車，在伊左邊，在行
      進當中，距離伊很遠，距離二、三十公尺以上等語（見99
      年偵字第13841號卷第27至28頁）；按被告既然於發生本
      件碰撞之前，即已看見被害人於其左方遠遠騎乘機車行駛
      中，則自能從被害人之行車車速，預測被害人騎乘機車之
      行進，判斷其自小客車與被害人之機車至交岔路口時有無
      發生碰撞之可能，而及早採取減速慢行、停車、或鳴按喇
      叭促被害人注意等必要之安全措施，以避免碰撞結果之發
      生。然而被告並未為必要之安全措施，仍以時速約20至30
      公里之速度進入上開路口，致與酒後亦疏未暫停讓右方車
      先行之被害人機車發生碰撞，則被告顯然違反上開道路交
      通安全規則第93條第1項第2款及第94條第3項規定，而有
      過失。
    3.被告雖辯稱被害人是從左後方突然衝出來，伊來不及反應
      ，無法避免事故之發生云云。惟觀諸被告提出之車禍現場
      照片，被害人機車之受損情形為﹕車頭車殼飾板撞擊全毀
      、車頭左右兩側車殼飾板有撞擊裂開之痕跡、車頭撞擊後
      整個車頭有往後折之情形，可見機車之撞擊點係位在機車
      之車頭部位；又被告汽車之受損情形為﹕左側前面鈑金受
      撞擊凹損、左側前面玻璃破裂、左照後鏡外殼撞擊破裂內
      摺、左側後門下方前端鈑金部份與門下緣部位凹損、前擋
      風玻璃左側呈蜘蛛網狀裂痕，可見汽車之撞擊點係位在汽
      車之左前車門部位（並非位在汽車之車尾或後車身），且
      機車車身應係處於直立之狀態下撞擊至汽車之左前車門處
      。再參以兩車碰撞前之行向，兩車係屬垂直相撞，則於兩
      車發生碰撞之前，被害人之機車係在被告之視距範圍內。
      是被告辯稱被害人是從左後方突然衝過來，伊無法避免事
      故之發生云云，尚非可採。
    4.又被告辯稱：當時有三部違規車輛停在案發現場，其中一
      部車子擋住伊的視線云云。觀諸道路交通事故現場圖，於
      進入肇事路口前，被告汽車所行駛之大有街之路寬共7公
      尺（4.0+3.0=7），而被害人機車所行駛之忠義街之路寬
      共10.8公尺（5.0+5.8=10.8），則於被告駕車行駛至相垂
      直道路係較寬之交岔路口時，縱遇違規停車之車輛擋住其
      視線，被告仍可放慢車速至可隨時控制及避免車禍發生之
      速度，甚至停車確認無危險後再行通過路口。何況，被告
      已供承車禍發生前有看到被害人之機車，則該三部車輛縱
      有違規停車情事，對於被告得以在碰撞發生前注意到被害
      人機車乙節，不生影響。
    5.再者，本件經臺灣省車輛行車事故覆議鑑定委員會鑑定結
      果，認「一、謝銘仁於夜間酒精濃度過量駕駛重機車，行
      經無號誌交岔路口，左方車未暫停讓右方車先行，為肇事
      主因。二、林志營於夜間駕駛自小客車，行經無號誌交岔
      路口，未減速慢行且未注意車前狀況，為肇事次因」，此
      有該鑑定委員會99年7月27日覆議字第0996202771號函在
      卷可稽。又依被告之要求，本件再送請中央警察大學鑑定
      結果，亦認被告駕車通過上開交岔路口時，有未小心通過
      之疏忽，致被害人機車車頭直接碰撞被告汽車車身左前門
      等部位而肇事，被告為肇事次因，此有中央警察大學100
      年7月8日校鑑科字第1000004999號函所附鑑定書在卷可參
      。雖本件事故之發生，被害人酒醉駕車（體內血液中之酒
      精濃度檢驗結果值為167.3mg/dl，依換算成呼氣中酒精濃
      度之測定值約為0.79mg/l）及未依規定暫停讓右方車先行
      為肇事主因，惟此仍無從解免被告之過失責任。
    6.此外，被告前於99年6月23日偵查程序中，亦坦承其自身
      有未減速慢行之過失（見99年度偵字第13841號卷第28頁
      ）。
  (三)被告之過失與被害人之重傷害結果具有因果關係﹕
    被告辯稱：被害人重傷害成為植物人部分，是因為中國醫藥
    學院在過年期間醫護人力不足，照顧疏失，所以被害人之重
    傷害與伊的過失行為沒有因果關係，應是醫院的疏失導致云
    云。經查：本件經本院檢送中國醫藥大學附設醫院之病歷影
    本648張送請法務部法醫研究所進行鑑定，鑑定研判結果為
    ：「一、傷者謝銘仁於99年1月13日受傷後有顱骨多發性骨
    折，顱內出血，抵院前死亡。經急救恢復生命跡象，氣管內
    管插管時並吸出吸入之牙齒。二、死者母親所稱99年2月25
    日昏迷指數有進步，但由病程紀錄並無進步達神智指數6之
    紀錄。僅於99年2月25日三次中有一次紀錄為E1 M2 VT及99
    年3月27日由E1 M1 VT進步為E1 M2 VT。另亦無明顯發燒紀
    錄於99年2月25日之前後5日。三、綜合研判傷者為顱骨多處
    損傷嚴重已達植物人嚴重程度，幾無復原之機率，無恢復至
    神智指數6之紀錄，無證據支持告訴人（傷者母親）所稱有
    醫院照顧疏失之可能行為或過程。四、謝銘仁之重傷明顯為
    酒後騎機車與自小客車發生車禍，倒地致頭部碰撞地面引起
    顱骨骨折、顱內出血已達重傷之過程，故重傷與車禍有因果
    關係......」，此有法務部法醫研究所100年5月9日法醫理
    字第1000000363號函所附鑑定書在卷可稽，足證被告之過失
    駕駛行為與被害人之重傷害結果間，具有因果關係。
  (四)綜上所述，本件事證明確，被告之過失犯行洵堪認定。
三、論罪科刑﹕
  (一)按其他於身體或健康，有重大不治或難治之傷害者，稱重傷
    ，刑法第10條第4項第6款定有明文，查被害人謝銘仁因本件
    車禍，致受有頭部外傷合併腦出血及頭骨骨折、顏面骨粉碎
    性骨折、雙側肺挫傷、左側鎖骨及肩胛骨骨折、右膝撕裂傷
    等傷害，經住院開刀治療後，呈現植物人狀態，並經臺灣雲
    林地方法院裁定為受監護宣告之人，有中國醫藥大學附設醫
    院診斷證明書2紙、長庚醫療財團法人嘉義長庚紀念醫院診
    斷證明書1紙、臺灣雲林地方法院99年度監宣字第50號裁定
    及其確定證明書影本各1份等附卷可稽，顯見被害人所受傷
    害已達刑法第10條第4項第6款「其他於身體或健康，有重大
    不治或難治之傷害」之重傷害程度。
  (二)核被告所為，係犯刑法第284條第1項後段之過失傷害致人重
    傷罪。又被告於本案肇事後，在有偵查犯罪職務之公務員知
    悉犯罪事實前，即向到場之處理之員警陳述其係肇事者並接
    受裁判，有臺中市○○○道路交通事故肇事人自首情形紀錄
    表1紙在卷可參，核與自首之規定相符，爰依刑法第62條前
    段規定，減輕其刑。爰審酌被告駕駛自小客車，行至無號誌
    之交岔路口，疏未注意車前狀況，減速慢行，作隨時停車之
    準備，並隨時採取必要之安全措施，而不慎與被害人騎乘之
    機車發生碰撞，致被害人受有重傷害，呈現植物人狀態，造
    成被害人家屬精神痛苦甚鉅，且被告迄未與被害人家屬達成
    和解；兼衡酌被告前無犯罪前科，素行良好，就本件車禍之
    發生係肇事次因（被害人酒後駕車及未依規定暫停讓右方車
    先行為肇事主因）等一切情狀，量處如主文所示之刑，並諭
    知易科罰金之折算標準。
四、適用之法律﹕
  (一)刑事訴訟法第299條第1項前段。
  (二)刑法第284條第1項後段、第62條前段、第41條第1項前段。
  (三)刑法施行法第1條之1第1項、第2項前段。
本案經檢察官沙小雯到庭執行職務。
中    華    民    國   100    年    8     月    29    日
                  刑事第十三庭  法  官  戴嘉慧
以上正本證明與原本無異。
如不服本判決應於收受判決後10日內向本院提出上訴書狀，並應
敘述具體理由；其未敘述上訴理由者，應於上訴期間屆滿後20日
內向本院補提理由書狀(均須按他造當事人之人數附繕本)「切勿
逕送上級法院」。
告訴人或被害人對於判決如有不服具備理由請求檢察官上訴者，
其上訴期間之計算係以檢察官收受判決正本之日期為準。
                                書記官  劉晴芬
中    華    民    國   100    年    8     月    29    日
【附錄本案論罪科刑法條】
《刑法第284條第1項》
因過失傷害人者，處6月以下有期徒刑、拘役或5百元以下罰金，
致重傷者，處1年以下有期徒刑、拘役或5百元以下罰金。